臺灣基隆地方法院民事判決　　　　　　　93年度簡上字第38號
上　訴　人　遠傳電信股份有限公司
法定代理人　丙○○
訴訟代理人　甲○○
被　上訴人　乙○○
上列當事人間請求給付電信費事件，上訴人對於民國93年3 月10
日台灣基隆地方法院基隆簡易庭第一審判決（92年度基簡字第
764 號），提起上訴，本院第二審合議庭於94年2 月21日辯論終
結，判決如下：
    主      文
原判決關於駁回上訴人後開第二項部分及該部分假執行之聲請暨
訴訟費用之裁判均廢棄。
被上訴人應再給付上訴人新台幣玖萬陸仟陸佰伍拾參元，及自民
國九十二年十一月二十七日起至清償日止，按週年利率百分之五
計算之利息。
其餘上訴駁回。
第一、二審訴訟費用由被上訴人負擔十分之三，餘由上訴人負擔
。
    事      實
甲、上訴人方面：
  壹、聲明：
    一、原判決關於駁回上訴人之訴及假執行聲請部分廢棄。
    二、被上訴人應再給付上訴人新台幣（下同）223250元及自
        民國92年11月27日起至清償日止，按週年利率百分之五
        計算之利息。
  貳、陳述：上訴人事實之陳述，除與原判決記載者相同，予以
      引用外，補稱：
    一、被上訴人向上訴人申辦使用行動電話門號（0000000000
        ，下稱系爭門號）所簽訂之「行動電話服務契約」（下
        稱系爭契約」第31條第1 項雖約定業者須負風險控管之
        責，但此條款並不適用於本案。蓋依被上訴人之陳述，
        其SIM 卡並非遭人盜拷或遭他人冒名使用。
    二、另行動電話之SIM 卡使用者無需提供
        定文件簽名或提出密碼，僅須將SIM 卡插入手機內即可
        使用，業者無從透過確認身分方式，判別使用者身分。
        是以申請人為保障自己權益，應妥慎保管SIM 卡，且
        SIM 卡既為申請人持有，則遭盜用之風險，即應由申請
        人負擔，於遺失或失竊時，應儘速向業者辦理暫停通話
        之協力義務，避免損害加大。
    三、任何雙務契約，無論是否為定型化契約，契約雙方當事
        人均應在公平合理前提下遵守契約條款之約定。系爭契
        約合乎誠信及公平合理之要求，並無不利於消費者之約
        定，原審僅站在保護消費者之立場，其判決無視於上訴
        人合法權益，亦不符法律上之比例原則，顯有違誤。
  參、證據：提出行動電話服務申請書、電信費帳單為證。
乙、被上訴人方面：
  壹、聲明：求為判決駁回上訴。
  貳、陳述：被上訴人之陳述，除與原判決書記載者相同，予以
      引用外，補稱：
      系爭契約第31條第1 項所稱冒用，係指識別碼不法遭他人
      使用，並非指被冒名申請。系爭契約第31條第1 項本在規
      範用戶使用業者所核發之識別碼時，因第三人不法冒用之
      風險控管，賦予業者得在情況異常之下逕行停止業務，以
      免擴大損害，且業者更較用戶易於獲悉異常狀況，而立即
      通知用戶，此係上訴人依照前開約定所應有之義務。
  參、證據：援用第一審所提證據。
    理      由
一、上訴人起訴主張被上訴人於91年7 月23日向上訴人申請租用
    系爭門號行動電話使用，截至92年9 月6 日止，積欠電信費
    227444元未繳，因而訴請被上訴人給付等語。被上訴人則以
    系爭門號之SIM 卡在家中失竊，因平日未使用該門號，直到
    上訴人電話通知欠費時，始發現遭人盜打，並立刻於92年8
    月8 日向警方報案。因上訴人未善盡系統業者控管客戶風險
    之義務，卻要求被上訴人負擔遭人盜打行動電話之龐大費用
    及違約金，應為無理等語，資為抗辯。
二、上訴人主張被上訴人於91年7 月23日向上訴人申請租用系爭
    門號行動電話使用，截至92年9 月6 日止，積欠電信費及欠
    費停機之違約金共計227444元未繳等情，業據上訴人提出行
    動電話服務申請書、行動電話服務契約、收費明細、通話明
    細表等為證。另上訴人於92年8 月8 日以電話通知被上訴人
    繳納92年7 月份之電信費用96851 元，被上訴人則於同日向
    基隆市警察局第四分局報案，此經上訴人於原審言詞辯論時
    自承在卷（見原審93年1 月7 日言詞辯論筆錄）且為被上訴
    人所不爭執，並有報案三聯單附於原審卷內第26頁可證，上
    訴人此部分主張自堪認為真實。
三、系爭合約第31條第1 項約定「乙方（指用戶即被上訴人）使
    用之本業務終端設備內識別碼有被盜拷、冒用之虞時，甲方
    應立即通知乙方，並暫停本業務之使用。惟事後應由乙方確
    認並辦理限制發話或更換識別碼之手續。」第32條第1 項約
    定「乙方（指用戶即被上訴人）發現本業務終端設備遺失或
    被竊時，應立即以電話通知甲方（指業者即上訴人）辦理暫
    停通話，未通知甲方前，乙方仍應支付因該電信所生之所有
    費用，但自甲方接獲通知時起之通話費，不在此限。」前述
    第31條第1 項係賦予業者即上訴人風險控管義務，第32條第
    1 項固亦規定客戶即被上訴人之通知義務。然行動電話門號
    使用者在不知被盜拷或冒用之情形下，自無期待其通知業者
    之可能。而業者對於客戶之門號出現異常狀況時，應立即通
    知客戶，並依約定暫停使用。所謂冒用，除冒名申請外，其
    識別碼遭人不法使用，亦包括在內。又所謂發現有被盜拷、
    冒用之虞之時間，行動電話業者雖不能期待其在被盜拷或冒
    用之時，立即發現，然至遲在上一期電信費用帳單列出之時
    ，應即知悉，此時業者如發現異常狀況，自應依約通知客戶
    。本件被上訴人之電信費用在92年6 月之前，均為基本月租
    費198 元，而92年7 月份之電信費用則為96851 元，上訴人
    曾於92年8 月8 日通知被上訴人繳納，被上訴人亦於當日向
    警報案，已如前述。是92年7 月份之電信費用96851 元，既
    不能期待上訴人發現並通知被上訴人，被上訴人自應依約繳
    納。從而上訴人請求被上訴人給付96653 元（扣除原審業已
    准許之基本月租費198 元）電信費用及自起訴狀繕本送達翌
    日（92年11月27日）起至清償日止，按週年利率百分之五計
    算之利息，為有理由，應予准許。原審就此所為上訴人敗訴
    之判決，尚有未洽，上訴意旨指摘原判決該部分不當，求予
    廢棄改判，為有理由，爰由本院就該部分予以廢棄，改判決
    如主文第二項所示。至上訴人請求被上訴人給付92年8 月、
    9 月之電信費用127387元、3206元（除其中8 、9 月份之基
    本月租費各為198 元原審業已判決上訴人敗訴確定），因上
    訴人自92年8 月起即應暫停通話業務，其未暫停通話業務，
    自不能再請求被上訴人該部分之電信費用，上訴人此部分請
    求為無理由，應予駁回，原判決為上訴人敗訴之判決，並駁
    回其假執行之聲請，經核並無不合，上訴意旨求予廢棄改判
    ，為無理由，應駁回該部分之上訴。
四、據上論結，本件上訴為一部為有理由，一部無理由，依民事
    訴訟法第436 條之1 第3 項、第449 條第1 項、第450 條、
    第79條，判決如主文。
中　　華　　民　　國　　94　　年　　3　　月    7      日
                  臺灣基隆地方法院民事庭
                            審判長法  官  李木貴
                                  法  官  陳鈺林
                                  法  官  陳培仁
以上正本係照原本作成。
本件判決不得上訴。
中　　華　　民　　國　　94　　年　　3 　　月　　8 　　日
                                  書記官  溫麗燕
